臺灣高等法院刑事判決　　　　　　　　96年度上易字第2418號
上　訴　人　臺灣板橋地方法院檢察署檢察官
被　　　告　甲○○
上列上訴人因被告贓物案件，不服臺灣板橋地方法院96年度簡上
字第486 號，中華民國96年9月6日第一審判決（起訴案號：臺灣
板橋地方法院檢察署96年度偵字第5402號），提起上訴，本院判
決如下：
    主  文
上訴駁回。
    理  由
一、本件聲請簡易判決處刑意旨略以：被告甲○○為址設臺北縣
    新莊市○○路○段151號「協益金屬有限公司」資源回收場之
    負責人，明知某真實姓名年籍不詳自稱基地臺工程人員所持
    有如附表所示之PVC 風雨線裸銅線共10.2公斤，係他人所有
    且來路不明之贓物（該風雨線有TPC 字樣標示，為臺灣電力
    股份有限公司《下稱臺電公司》所有，於不詳時地失竊），
    竟仍基於故買贓物之犯意，於民國96年3 月5 日上午10時許
    ，在上址資源回收場內，以每公斤新臺幣190 元之價格購得
    上開之贓物，而認被告涉犯刑法第349 條第2 項之故買贓物
    罪嫌等語。
二、按犯罪事實應依證據認定之，無證據不得認定犯罪事實；又
    不能證明被告犯罪或其行為不罰者，應諭知無罪之判決，刑
    事訴訟法第154條第2項及第301條第1項分別定有明文。次按
    認定不利於被告之事實須依積極證據，苟積極證據不足為不
    利於被告事實之認定時，即應為有利於被告之認定（最高法
    院30臺上字第816 號判例意旨參照）；檢察官對於起訴之犯
    罪事實，倘其所提出之證據，不足為被告有罪之積極證明，
    或其指出之證明方法，無從說服法院以形成被告有罪之心證
    ，基於無罪推定之原則，自應為被告無罪判決之諭知（最高
    法院92年臺上字第128號判例意旨參照)。經核本件檢察官聲
    請簡易判決處刑意旨認被告涉犯故買贓物罪嫌，無非係以被
    告甲○○於警詢及偵查中之供述、告訴代理人乙○○於警詢
    及偵查中之指述、臺北縣政府警察局刑警大隊扣押物品目錄
    表、贓物認領保管單各1紙、現場蒐證照片20張為其論據。
三、訊據上訴人即被告甲○○堅決否認有何故買贓物之犯行，辯
    稱：扣案之裸銅線係駿毅企業社的師傅跟負責人呂瑞珍的父
    親呂新添載過來賣給伊的；伊係以當時的行情每公斤190 元
    向駿毅企業社購買的，伊並不知道這些裸銅線是臺電公司所
    有及失竊之贓物等語。經查：
（一）本件扣案之PVC 風雨線裸銅線係臺電公司所有且遭人竊取
      之贓物一節，業據告訴代理人乙○○於警詢、偵查中及本
      院審理中證述綦詳，復有贓物認領保管單1 紙、現場蒐證
      比對照片2 張在卷可憑，核先敘明。
（二）然故買贓物罪之成立，除行為人所購買之物係他人所有失
      竊之物外，還須行為人對於贓物有所認識。而本件經質諸
      證人呂瑞珍到庭證稱：駿毅企業社是伊太太在經營，伊為
      員工，駿毅企業社是電訊業者，平常伊太太不定期會將工
      作後剩餘的銅線削一削後拿去賣給甲○○；照片上的裸銅
      線與C 型接頭，係伊賣給甲○○的，是站台拆下來的。又
      稱：（台電公司說他們的Ｃ型接頭會打上「ＴＰＣ標誌」
      ，有何意見？）這我不瞭解。（外面是否可以買到這些Ｃ
      型接頭？）我是向材料行買的等語（見原審96年8 月16日
      審判筆錄）。另證人呂新添亦到庭證稱：扣案之裸銅線與
      C 型接頭，係伊載去賣給甲○○，師傅去拆回來，連一些
      銅線都賣給甲○○，東西是從基地台拆回來的，至於基地
      台的銅線與接頭從何而來就不知道。賣給甲○○都是秤斤
      的，價錢最高時可賣一百多元，最低也有四十幾元等語（
      見同上審判筆錄）。足認被告所辯尚非子虛，其既已明確
      供述所購買PV C風雨線裸銅線之來源，實難逕認被告對於
      該PVC 風雨線裸銅線是否屬於贓物一節有所認識。
（三）雖證人即告訴代理人乙○○於原審審理中到庭證稱：只有
      臺電公司之電纜線及C型接頭上才會印有TPC標誌字樣。且
      臺電公司的電纜線的外觀比較硬，成份比較純，形狀也不
      一樣。另因臺電公司對電纜線有管制，故市面上無法任意
      購買到印有TPC標誌字樣的C型接頭。再外線作業如果拆除
      ，電線接頭及供電設備都必須繳回公司，不能夠外流至外
      面資源回收廠商等語（見同上審判筆錄）。惟縱使如此，
      連經營相關業務之駿毅企業社員工呂瑞珍亦不知打上ＴＰ
      Ｃ標誌的Ｃ型接頭係臺電公司所有，實難認被告見到印有
      TPC標誌字樣的C型接頭，即可認識到係臺電公司所有之物
      。且即使臺電公司對於該Ｃ型接頭之販售回收均有管制，
      然物品流通在外，難免無法完全回收，又非市面上禁止買
      賣之物品，市場上既然可以流通，亦不能強求被告見到印
      有ＴＰＣ標誌之Ｃ型接頭即認知屬於臺電公司失竊之贓物
      。再參以證人乙○○於警詢時亦證稱：伊在現場持臺電公
      司之電纜線與民間之電纜線，教業者辨識，並宣導業者勿
      收買臺電公司之電纜等語（見96年度偵字第5402號卷第14
      頁），足見一般業者並不易分辨臺電公司之電纜線與市售
      電纜線之不同，從而被告稱其不知該電纜線係臺電公司所
      有，亦非不可採信。
四、綜上所述，聲請簡易判決處刑意旨所舉證據，尚難認定被告
    確有故買贓物之犯行，此外，復查無其他積極證證，足認被
    告有何公訴人指稱之情事。揆諸前揭判例意旨及說明，本案
    既不能證明被告犯罪，原審諭知無罪之判決，核無違誤。檢
    察官上訴意旨，謂被告應知係贓物，惟被告不知上開物品為
    贓物已如上述，檢察官上訴指摘原判決不當，為無理由，應
    予駁回。
據上論斷，應依刑事訴訟法第368 條，判決如主文。
本案經檢察官沈世箴到庭執行職務。
中　　華　　民　　國　　96　　年　　11　　月　　15　　日
       　　　　　 刑事第八庭審判長法　官　鄭文肅
                                  法　官　蔡光治
                                  法　官　陳貽男
以上正本證明與原本無異。
不得上訴。
                                  書記官  王泰元
中　　華　　民　　國　　96　　年　　11　　月　　15　　日
附表：
┌────────┬─────┬──────┬──────┐
│名稱            │規格      │數量（公斤）│備註        │
├────────┼─────┼──────┼──────┤
│PVC 風雨線裸銅線│60平方公尺│1           │含TPC標誌C  │
│                │          │            │型接頭3個   │
├────────┼─────┼──────┼──────┤
│PVC 風雨線裸銅線│60平方公尺│8           │            │
├────────┼─────┼──────┼──────┤
│PVC 風雨線裸銅線│22平方公尺│1.2         │            │
└────────┴─────┴──────┴──────┘
